臺灣高等法院交通事件裁定　　　　　　　　　　　九十一年度交抗字第一０二八號
　　抗　告　人
　　即受處分人　甲○○　男　二.
右列抗告人因違反道路交通管理處罰條例案件，不服臺灣臺北地方法院中華民國九十
一年十月九日所為之裁定（九十一年度交聲字第一四０五號），提起抗告，本院裁定
如左：
    主  文
原裁定撤銷，發回臺灣臺北地方法院。
    理  由
一、原裁定以：本件受處分人即異議人甲○○駕駛其所有之車牌ＣＧＭ－一六九號重
    型機車於民國九十一年五月二十六日十八時許，沿臺北市○○○路行駛，途經該
    路九八巷口有行車管制號誌交岔路口之際，明知其面對遵行方向之號誌係禁止車
    輛通行，不得超越停止線或進入路口之「圓形紅燈」行車管制號誌，竟不遵守該
    行車管制號誌之指示，逕自駕車闖紅燈超越停止線進入路口並右轉行駛，為臺北
    市政府警察局信義分局（下稱信義分局）福德派出所員警林國珍當場攔停，並以
    受處分人有駕車行經有燈光號誌管制之交岔路口闖紅燈之行為掣單舉發，受處分
    人拒絕簽收，經警告知應到案時地及載明拒簽事由後，受處分人逾應到案日期三
    十日後始向原處分機關提出申訴，原處分機關請舉發單位信義分局調查結果，仍
    認受處分人有前揭違規行為，原處分機關遂於九十一年九月二十四日依道路交通
    管理處罰條例第五十三條第一項、第六十三條第一項第三款及違反道路交通管理
    事件統一裁罰標準表規定，裁處新臺幣四千五百元罰鍰，並記違規點數三點。受
    處分人經合法傳喚而未到庭，惟矢口否認有違反道路交通管理處罰條例之行為，
    其具狀聲明異議意旨略以：當日騎車返回中坡南路一三二號四樓之十一住處，在
    該處騎樓為警盤查而開單舉發，伊並無違規行為云云。經查：受處分人駕駛前開
    車號汽車有於前述時地闖紅燈行駛之違規事實，業據證人即開單告發受處分人之
    員警林國珍於本院調查時結證稱：「我在執行一般交通稽查勤務，在中坡南路九
    十八巷口發現有一輛機車紅燈右轉，當時路口已經紅燈，且有車輛在停等，該輛
    機車還右轉，我就攔停，請其提出駕、行照，確認是其本人無誤後就依法舉發，
    當時受處分人說他可以不承認，我告發單寫完後請其簽名，受處分人不簽，所以
    我就依法告發，並將紅單的到案時、地告知，但受處分人仍然不簽名。（問：是
    否確實看到受處分人是紅燈右轉？）我非常的確定。」等語明確（見本院九十一
    年十月九日訊問筆錄），按證人乃為原處分機關所認定受處分人有前開違規行為
    之人，其並到庭在本院法官面前以言詞供述本件訴訟上之待證事實－即受處分人
    有前開違規事實，本院由其上開供述已得受處分人確有上開違規行為之心證，且
    於本件卷存證據資料內並無任何積極證據足以證明證人之證述係屬虛偽，亦無有
    足以令人信其供述為不可採之品性證據或前科證據存在，本院自不得僅以證人為
    本件開單告發受處分人之員警而全盤抹煞其在訴訟上所具有之原證人資格，而受
    處分人對前開證人之供述並無法舉出或請本院調查任何對其有利之證據資料，以
    使本院對證人所供述受處分人違規之事實產生任何合理之懷疑，且交通警察掣單
    舉發違反道路交通管理處罰條例所列之違規事實，本質上為行政處分，係公務員
    基於職務上之權力，依法就特定之具體事件所為之具公法上效果之單方面行政行
    為，基於公務員為公法上行為具有公信力之原則，該行政行為當可被推定為真正
    ，其據以依法處分之事實認定亦為正確無誤，從而本件異議人既未能提出證據以
    資證明其確無違規行為，所辯要難可採，本件事證明確，受處分人之違規行為堪
    以認定。綜上所述，本件受處分人駕駛前開車號重型機車確有在前揭時地闖紅燈
    行駛之違規行為，從而原處分機關乃依前揭道路交通管理處罰條例第五十三條及
    違反道路交通管理事件統一裁罰標準及處理細則第四十四條第一項暨標準表之規
    定，裁處受處分人罰鍰新臺幣四千五百元，且依同條例第六十三條第一項第三款
    規定併予記受處分人違規點數三點，核無違誤，受處分人之異議為無理由，應予
    駁回。
二、抗告人九十一年十月二十四日、十一月二十一日所提抗告狀意旨略以：抗告人於
    上開時間沿臺北市○○○路往南行駛，途經中坡南路九十八巷巷口適逢綠燈，直
    行車綠燈通行，何來紅燈右轉之處罰事實，未料竟遭員警林國珍開單舉發，抗告
    人拒絕簽收，員警林國珍與其同事乃自行離去，並未提出應到案之時、地之予抗
    告人，以上所述有中坡南路一三０之六號一樓戀戀小站之負責人黃宗麟先生，目
    擊一切事情經過，可為抗告人所提抗辯及該員警當日之行為證明。又抗告人係於
    十月九日接獲郵務送達通知書，當晚即前往信義分局福德派出所領取，惟至十月
  十日下午仍遍尋不著該郵件，故抗告人係因不可抗之因素導致未能照傳喚之時間
    到庭說明，此有郵局送達證書為證，爰於法定期間內提起抗告等語。
三、按交通法庭就聲明異議之案件，必要時得訊問受處分人及其他關係人，並得傳喚
    證人，命行鑑定，實施勘驗，道路交通案件處理辦法第十六條定有明文。次按行
    為人有本條例之情形者，應填製舉發違反道路交通管理事件通知單（以下簡稱通
    知單），並於被通知人欄予以勾記，其通知聯依下列規定辦理：一、當場舉發者
    ，應填記駕駛人或行為人姓名、性別、出生年月日、地址、身分證統一號碼及車
    主姓名、地址、車牌號碼、車輛種類。被查獲之駕駛人或行為人為受處分人時，
    應將該通知單填記後交付該行為人簽名或蓋章收受之；拒絕簽章者，並記明其事
    由，視為已收受，違反道路交通管理事件統一裁罰標準及處理細則（下稱處理細
    則）第十一條第一項第一款亦定有明文。再行為人如係騎乘機車闖紅燈行駛，嗣
    為警舉發，而逾舉發通知單上所載之應到案日期三十日以上者，經主管機關調查
    後仍認定其有上開違規行為者，依違反道路交通管理事件統一裁罰標準及處理細
    則第四十四條第一項及違反道路交通管理事件統一裁罰基準表之規定，需對該行
    為人處以新臺幣四千五百元之罰鍰，並記違規點數三點。
四、經查，本件固經原審法院依上開道路交通案件處理辦法第十六條之規定傳喚證人
    ，即舉發之員警林國珍到庭指證明確，惟查原法院承辦法官於九十一年十月四日
    定期傳喚抗告人及證人林國珍於九十一年十月九日上午十一時四十分到庭審理，
    然該調查傳票係於九十一年十月九日上午十一時十五分方寄存送達於臺北市政府
    警察局信義分局福德派出所等情，有刑事案件審理單、送達證書在卷可憑（見原
    審卷第十四頁、第十五頁），則抗告人可否於當日準時到庭接受原審法院訊問，
    已非無疑。另依違反道路交通管理事件統一裁罰基準表之規定可知，處罰機關裁
    處罰鍰之標準，係依違規人是否依規定日期到案聽候裁決或繳納罰鍰為準，則舉
    發員警應告知違規人應到案日期、處所及繳納期限等事項，方足保障違規人之權
    益，若違規人不知到案日期、處所及繳納期限，其當然無從到案聽候裁決，本件
    通知單雖經舉發員警於收受通知聯者簽章欄部分載明「拒簽」等語（見原審卷第
    六頁），並於原審到庭證稱已告知抗告人應到案之時間、及地點等情（見原審卷
    第十九頁），惟此為抗告人所否認，並於提出申訴及於原審聲明異議及本件抗告
    時迭次聲請傳喚證人黃宗麟（據抗告人所稱證人黃宗麟目擊員警之執行過程），
    則原審自可傳喚證人到庭說明，以釐清實情。原審法院未予具體查明，即認抗告
    人逾應到案日期三十日後始向原處分機關提出申訴，原處分機關依前開標準表規
    定裁處法定罰鍰之最高額，於法並無不合，似尚嫌速斷，抗告意旨以此指摘，為
    有理由，應由本院將原裁定撤銷，發回原審法院更為妥當適法之裁定。
五、據上論斷，應依道路交通案件處理辦法第二十六條、刑事訴訟法第四百十三條前
    段，裁定如主文。
中      華      民      國   　九十一   　年　　十二　　月　　三十一    日
                              臺灣高等法院交通法庭
                                  審判長法  官  葉  騰  瑞
                                        法  官  莊  明  彰
                                        法  官  黃  國  忠
右正本證明與原本無異。
不得再抗告。
                                        書記官  劉  貞  達
中      華      民      國     九十一     年    十二    月    三十一    日
